最高法院刑事判決　　　　　　九十四年度台上字第六二五四號
　　上　訴　人　台灣高等法院台中分院檢察署檢察官
　　被　　　告　甲○○○即賴.
　　　　　　　　　　　　　號1.
上列上訴人因被告偽造文書等罪案件，不服台灣高等法院台中分
院中華民國九十四年七月十三日第二審更審判決（九十四年度重
上更(三)字第六二號，起訴案號：台灣苗栗地方法院檢察署八十六
年度偵字第五二三號），提起上訴，本院判決如下：
    主　文
上訴駁回。
　　理　由
按刑事訴訟法第三百七十七條規定：上訴於第三審法院，非以判
決違背法令為理由，不得為之。是提起第三審上訴，應以原判決
違背法令為理由，係屬法定要件，如果上訴理由狀未依據卷內訴
訟資料，具體指摘原判決不適用何種法則或如何適用不當，或所
指摘原判決違法情事，顯與法律規定得為第三審上訴理由之違法
情形，不相適合時，均應認其上訴為違背法律上之程式，予以駁
回。本件原判決以公訴意旨略謂：被告甲○○○於民國八十四年
一月間，受林文賢、賴秀玫夫妻委託，為林文賢、賴秀玫代辦金
融機構信用卡申請事務。於同年一月至三月間，以賴秀玫名義申
請之花旗銀行股份有限公司（下稱花旗銀行）、台新國際商業銀
行股份有限公司（下稱台新銀行）、第一信託投資股份有限公司
（下稱第一信託，嗣更名為匯通商業銀行股份有限公司）、渣打
銀行股份有限公司及中國信託商業銀行股份有限公司（下稱中國
信託銀行），及林文賢名義申請之萬泰商業銀行股份有限公司（
下稱萬泰銀行）、寶島商業銀行股份有限公司、中國信託銀行之
信用卡陸續核發，寄至桃園縣桃園市○○路一０二四號林文賢、
賴秀玫住址，以賴秀玫名義申請之中國信託銀行信用卡，及以林
文賢名義申請之花旗銀行信用卡，則寄至賴秀玫與被告同住之台
北市○○街六十一巷二十一之一號二樓通訊地址，由被告連續收
受後，竟基於意圖為自己不法所有之概括犯意，先後多次向賴秀
玫、林文賢謊稱二人之信用卡尚未核發，將其受託申請而持有之
各該信用卡侵占入己，而為違背任務之行為。嗣後被告利用其持
有上揭信用卡之機會，持至各特約商店偽造賴秀玫、林文賢署押
刷卡消費，致各銀行陷於錯誤，支付費用予特約商店，而詐騙上
揭銀行款項及損害於賴秀玫、林文賢之利益。因認被告涉有刑法
第三百三十五條、第三百三十九條第一項、第三百四十二條第一
項之罪嫌（檢察官提起第二審上訴時，主張被告尚犯行使偽造私
文書罪嫌）。經審理結果，認不能證明被告犯罪，因而維持第一
審諭知被告無罪之判決，駁回檢察官在第二審之上訴。
上訴意旨略以：依卷內各項事證，可見被告之犯行明確，原判決
認被告未犯罪，與經驗法則及論理法則有違；原判決就賴秀玫之
陳述，斷章取義，置證人賴文龍明確之陳述及被告所辯疑點於不
顧，未調查及說明花旗銀行與萬泰銀行何以不依信用卡申請書所
載，將帳單寄至桃園縣桃園市○○路一０二四號給賴秀玫、林文
賢夫婦收受，卻寄至台北市○○街六十一巷二十一之一號二樓之
原因，亦有所漏云云。惟證據之證明力如何，乃事實審法院自由
判斷之職權，如其取捨判斷不違背經驗法則與論理法則，即不得
指為違法，而據為上訴第三審之理由。而經驗法則與論理法則，
乃客觀上存在之定則，非當事人主觀之臆測。本件原判決綜核卷
內證據資料，認不能證明被告犯罪，已在判決內說明本於調查所
得心證，分別定其取捨證據而為心證判斷之理由。並就賴秀玫於
檢察官偵查時坦承銀行有將信用卡寄至伊家，嗣後始否認信用卡
曾寄至伊住處，前後歧異。且桃園郵局函稱：第一信託公司於八
十四年一月二十六日寄交賴秀玫（桃園市○○路一０二四號）收
受之第五九四七０號限時掛號一件，業於八十四年一月二十七日
按址投交，由賴秀玫之兄賴文龍代收領訖，並附限時掛號函收據
影本為證。而賴秀玫、林文賢住在桃園市○○路一號，該址後面
與賴秀玫父母及胞兄賴文龍所住之同市○○路一０二四號相通，
除中國信託銀行信用卡外，其餘賴秀玫之四張信用卡均以掛號郵
寄至春日路一０二四號，該址一樓經營洗衣店，遇有掛號信件，
由賴文龍代為收受，應符常理。況各銀行核卡時間多不相同，被
告住在台北，何能掌握銀行核卡時間及郵局寄送信用卡之時間，
輕易至桃園市○○路一０二四號代收寄發信用卡之掛號郵件，而
不為賴秀玫兄嫂所知悉？故賴秀玫之第一信託公司信用卡信件確
由賴文龍收受，而無可能為被告所冒領，賴秀玫所云：銀行將信
用卡寄至伊家時，適伊懷孕末期，躺在床上，被告藉探視機會趁
機偷走等語，如何違反常理，不足採信。況賴秀玫坦承伊接到銀
行催收消費款後，曾聯絡被告，並向賴文龍借三張支票給被告繳
納該款，賴秀玫復陳稱台新銀行之信用卡消費款係由伊繳清，且
賴文龍證陳確借支票給賴秀玫無訛，顯見被告所云信用卡係賴秀
玫交付伊使用等語，尚非無據。至林文賢之信用卡部分，林文賢
坦承委託被告申辦多張信用卡，林文賢之各筆消費對帳單均因年
代久遠而銷毀，無從認定為被告所盜刷。因認賴秀玫、林文賢之
指訴如何不足為被告不利之證明，均依調查所得之卷存證據資料
詳加說明其理由。所為論斷，核未違背客觀存在之經驗法則與論
理法則，自屬原審採證、認事之適法職權行使，顯無上訴意旨憑
主觀意見所指之違法情事。再檢察官並未於原審請求調查花旗銀
行與萬泰銀行何以不依信用卡申請書所載，將消費簽帳單寄至桃
園市○○路一０二四號給賴秀玫、林文賢收受，卻寄至台北市○
○街六十一巷二十一之一號二樓之原因，上訴意旨執此指摘原審
未予調查，亦非適法之第三審上訴理由。其餘上訴意旨，置原判
決理由已明白論斷之事項於不顧，泛詞指摘，對於原審採證、認
事之職權行使，究竟如何違背法令，並未依據卷內訴訟資料為具
體之指摘，自不足據以辨認原判決已具備違背法令之形式要件。
應認其上訴違背法律上之程式，予以駁回。末按起訴之範圍，應
以起訴書犯罪事實欄所載犯罪事實為準，而非以起訴書所引罪名
為準。本件起訴書犯罪事實欄記載被告持其因侵占、背信而持有
之賴秀玫二人信用卡至各銀行之特約商店消費，致各銀行陷於錯
誤而支付費用予特約商店，顯見檢察官已就被告偽造賴秀玫二人
署押於簽帳單上，持向特約商店簽帳消費，涉嫌行使偽造私文書
部分起訴。且檢察官不服第一審判決，提起第二審上訴時，亦表
明被告應另涉犯刑法第二百十六條、第二百十條行使偽造私文書
罪，故檢察官自得提起本件第三審上訴。惟檢察官就刑法第二百
十六條、第二百十條行使偽造私文書得上訴第三審重罪之上訴既
不合法，應予駁回，已如上述，則檢察官認被告尚牽連犯刑法第
三百三十五條、第三百三十九條第一項、第三百四十二條第一項
輕罪之不得上訴第三審罪名部分，即無從適用審判不可分原則，
併為實體上審判，均應予以駁回。
據上論結，應依刑事訴訟法第三百九十五條前段，判決如主文。
中　　華　　民　　國　九十四　年   十一 　月    十　　日
                      最高法院刑事第九庭
                          審判長法官  張　淳　淙
                                法官  張　春　福
                                法官  呂　丹　玉
                                法官  洪　昌　宏
                                法官  賴　忠　星
      本件正本證明與原本無異
                                      書  記  官
中　　華　　民　　國　九十四　年   十一 　月   十五　 日
                                                    Ｍ
